臺灣苗栗地方法院民事判決
110年度家繼訴字第11號
原      告  呂世昌  

訴訟代理人  楊嘉中律師
被      告  呂鄭月  

            呂世奕  

            呂世裕  

            呂育龍  

            呂錦欣  

            呂育誼  

            呂美映  


            呂美葉  
                      身分證統一編號：Z000000000號                  呂美琦    住○○市○○區○○路○段00巷0弄0號


            呂美瀅  

                      身分證統一編號：Z000000000號      上列當事人間分割遺產事件，本院於民國110年12月21日言詞辯論終結，判決如下：
    主  文
兩造就被繼承人呂忠吉所遺如附表一所示遺產，應依附表一分割
方法欄所示方法予以分割。
訴訟費用由兩造按附表二所示比例負擔。
    事實及理由
壹、程序事項：
    被告呂鄭月、呂世奕、呂世裕、呂錦欣、呂美映、呂美葉、
    呂美琦、呂美瀅經合法通知，未於最後言詞辯論期日到場，
    核無民事訴訟法第386條各款所列情形，依家事事件法第51
    條準用民事訴訟法第385條第1項前段規定，依原告之聲請，
    由其一造辯論而為判決。
貳、實體事項：
一、原告起訴主張：被繼承人呂忠吉於民國108年11月18日死亡
    ，有被告呂鄭月為其配偶、原告及其餘被告為其子女，兩造
    均為繼承人，應繼分如附表二所示。又被繼承人呂忠吉死亡
    時遺有如附表一所示之遺產（下稱系爭遺產），並無法律規
    定不得分割，亦無遺囑或契約約定不得分割之情形，惟因兩
    造無法就遺產分割達成協議，原告依民法第1164條之規定，
    本於遺產分割請求權之法律關係，請求分割被繼承人呂忠吉
    之遺產。並聲明：系爭遺產應依應繼分分割為分別共有。
二、被告答辯：
（一）被告呂世奕略以：這些土地很多都是我們工作上繳給父親
      買的，我是大兒子，交錢最多，奉獻很多等語。
（二）被告呂育龍略以：我們母親應該有一半財產權利等語。
（三）被告呂育誼略以：希望可以給我其他姊妹金錢補償，讓我
      取得不動產持分等語。
（四）被告呂鄭月、呂世奕、呂世裕、呂錦欣、呂美映、呂美葉
      、呂美琦、呂美瀅經合法通知無正當理由不到庭，亦未提
      出書狀作何聲明或陳述。
三、本院得心證之理由：
（一）按遺產繼承人，除配偶外，依下列順序定之：一、直系血
      親卑親屬。二、父母。三、兄弟姊妹。四、祖父母。前條
      所定第一順序之繼承人，以親等近者為先。第1138條所定
      第一順序之繼承人，有於繼承開始前死亡或喪失繼承權者
      ，由其直系血親卑親屬代位繼承其應繼分。同一順序之繼
      承人有數人時，按人數平均繼承。民法第1138條、第1139
      條、第1140條、第1141條前段分別定有明文。又繼承人有
      數人時，在分割遺產前，各繼承人對於遺產全部為公同共
      有；繼承人得隨時請求分割遺產，但法律另有規定或契約
      另有訂定者，不在此限，民法第1151條、第1164條亦有明
      文。
（二）原告主張被繼承人呂忠吉於108年11月18日死亡，兩造均
      為被繼承人呂忠吉之繼承人，被繼承人留有系爭遺產，應
      繼分如附表二所示等情，業據原告提出繼承系統表、戶籍
      謄本、財政部中區國稅局遺產稅免稅證明書、房屋稅籍證
      明書、土地謄本等為證，且為到庭被告所未爭執，自堪信
      為真實。
（三）按共有物分割之方法不能協議決定者，法院得命為以原物
      分配於各共有人，民法第824 條第2 項第1 款定有明文，
      又公同共有物分割之方法，除法律另有規定外，應依關於
      共有物分割之規定，此觀同法第830 條第2 項規定自明。
      系爭遺產並無不能分割之情形，兩造亦無不分割之約定，
      兩造既不能協議分割，原告請求裁判分割以消滅該遺產之
      公同共有關係，即無不合。關於分割方法，原告請求按應
      繼分分割為分別共有。本院審酌本件並無難以維持分別共
      有之情形，而原告主張之分割方法尚屬公平適當，並未侵
      害兩造之權益，而為可採。爰判決如主文第1 項所示。
（四）末就被告呂世奕答辯部分：縱其對被繼承人財產之增加有
      所助益，依法仍無從增加其應繼分。就被告呂育龍答辯部
      分：其所稱被告呂鄭月應取得一半財產真意不明，若係指
      剩餘財產分配請求權，則需被告呂鄭月本人為主張，尚無
      從由他人代為主張。就被告呂育誼答辯部分：本院曾訂相
      當期日請其自行與其他繼承人洽談，然至言詞辯論終結時
      ，其並未提出已與其他繼承人達成協議之證明；且其於本
      院審理中亦表示同意以應繼分分割為分別共有（見本院卷
      第477至478頁）。併此敘明。
四、遺產分割之訴，本質上並無訟爭性，兩造本可互換地位。本
    件原告起訴雖於法有據，但被告之應訴實因訴訟性質所不得
    不然，本院認為訴訟費用由敗訴當事人負擔，顯失公平，而
    應由兩造依其應繼分之比例換算之結果分擔，較為公允，爰
    諭知如主文第2項所示。
五、訴訟費用負擔之依據：家事事件法第51條，民事訴訟法第80
    條之1、第85條第1項本文。
中　　華　　民　　國　　111 　年　　1 　　月　　4 　　日
                  家事法庭　  法　官  曾建豪
以上正本與原本無誤。
如對本判決不服，應於判決送達後20日內向本院提出上訴狀附繕
本，並繳納上訴費。
中　　華　　民　　國　　111 　年　　1 　　月　　4 　　日
                              書記官  陳政伸
附表一：
編號 項目 財產所在或名稱 權利範圍或價額 分割方法 1 土地 苗栗縣○○鎮○○○段00000地號 7/84 兩造各按附表二所示應繼分比例維持分別共有 2 土地 苗栗縣○○鎮○○○段000000地號 7/84 兩造各按附表二所示應繼分比例維持分別共有 3 土地 苗栗縣○○鎮○○○段000000地號 7/84 兩造各按附表二所示應繼分比例維持分別共有 4 土地 苗栗縣○○鎮○○○段000000地號 7/84 兩造各按附表二所示應繼分比例維持分別共有 5 土地 苗栗縣○○鎮○○○段000000地號 7/84 兩造各按附表二所示應繼分比例維持分別共有 6 土地 苗栗縣○○鎮○○○段000000地號 7/84 兩造各按附表二所示應繼分比例維持分別共有 7 土地 苗栗縣○○鎮○○○段000000地號 7/84 兩造各按附表二所示應繼分比例維持分別共有 8 土地 苗栗縣○○鎮○○○段0000地號 全部 兩造各按附表二所示應繼分比例維持分別共有 9 土地 苗栗縣○○鎮○○○段0000地號 全部 兩造各按附表二所示應繼分比例維持分別共有 10 土地 苗栗縣○○鎮○○○段0000地號 全部 兩造各按附表二所示應繼分比例維持分別共有 11 土地 苗栗縣○○鎮○○○段0000地號 全部 兩造各按附表二所示應繼分比例維持分別共有 12 土地 苗栗縣○○鎮○○○段0000地號 全部 兩造各按附表二所示應繼分比例維持分別共有 13 土地 苗栗縣○○鎮○○○段000000地號 全部 兩造各按附表二所示應繼分比例維持分別共有 14 土地 苗栗縣○○鎮○○○段0000地號 全部 兩造各按附表二所示應繼分比例維持分別共有 15 土地 苗栗縣○○鎮○○○段0000地號 全部 兩造各按附表二所示應繼分比例維持分別共有 16 土地 苗栗縣○○鎮○○○段0000地號 全部 兩造各按附表二所示應繼分比例維持分別共有 17 土地 苗栗縣○○鎮○○○段0000地號 全部 兩造各按附表二所示應繼分比例維持分別共有 18 土地 苗栗縣○○鎮○○○段0000地號 全部 兩造各按附表二所示應繼分比例維持分別共有 19 房屋 苗栗縣○○鎮○○里00鄰○○○0000號 全部 兩造各按附表二所示應繼分比例維持分別共有 20 房屋 苗栗縣○○鎮○○里00鄰○○○0000號（稅籍編號：00000000000、00000000000、00000000000） 全部 兩造各按附表二所示應繼分比例維持分別共有 

附表二：
姓名 應繼分比例 呂鄭月 1/11 呂世奕 1/11 呂世裕 1/11 呂育龍 1/11 呂育誼 1/11 呂錦欣 1/11 呂美映 1/11 呂美葉 1/11 呂美琦 1/11 呂世昌 1/11 呂美瀅 1/11